臺灣嘉義地方法院刑事判決　　　　　　　100年度訴字第570號
公　訴　人　臺灣嘉義地方法院檢察署檢察官
被　　　告　嚴國銘
上列被告因違反毒品危害防制條例案件，經檢察官提起公訴（99
年度毒偵字第1526號），被告於準備程序中就被訴事實為有罪之
陳述，經本院合議庭裁定由受命法官改依簡式程序審理，判決如
下：
    主  文
嚴國銘施用第一級毒品，累犯，處有期徒刑拾月。扣案第一級毒
品海洛因壹包（驗餘淨重為零點零陸零公克）沒收銷燬，裝置前
開毒品之包裝袋壹只沒收。
    犯罪事實
一、嚴國銘前因施用毒品案件，經本院以87年度毒聲字第324 號
    裁定送觀察、勒戒後，認有繼續施用毒品之傾向，再以87年
    度毒聲字第456 號裁定令入戒治處所施以強制戒治1 年，嗣
    經本院以88年度毒聲字第229 號裁定停止強制戒治，所餘期
    間付保護管束，後本院再以88年度毒聲字第683 號裁定撤銷
    停止戒治，令入戒治處所施以強制戒治，再經本院以89年度
    毒聲字第160 號裁定停止強制戒治，所餘期間付保護管束，
    於民國89年2 月14日出監，於89年3 月10日保護管束期滿，
    未經撤銷，視為強制戒治期滿，並於89年3 月22日經檢察官
    以89年度戒毒偵字第12號為不起訴處分確定。又因施用毒品
    案件，經本院以90年度毒聲字第775 號裁定裁定令入戒治處
    所施以強制戒治1 年，並以91年度毒聲字第72號裁定停止強
    制戒治，所餘期間付保護管束，於91年2 月8 日出監，於91
    年7 月30日保護管束期滿，未經撤銷，視為強制戒治期滿，
    並經檢察官提起公訴，經本院以90年度訴字第465 號判決，
    判處應執行有期徒刑1 年確定。又前因毒品危害防制條例等
    案件，經本院以96年度訴字第755 號判決，判處應執行有期
    徒刑1 年6 月確定；因竊盜案件，經本院以96年度嘉簡字第
    1877號判決，判處有期徒刑6 月確定；因毒品危害防制條例
    案件，經本院以97年度訴字第80號判決，判處有期徒刑10月
    確定，上揭數罪經裁定為應執行有期徒刑2 年8 月確定，於
    99年2 月5 日假釋，並於99年7 月4 日假釋期滿，所餘刑期
    內未經撤銷假釋，其未執行之刑，以已執行論。詎仍不知悔
    改，復分別基於施用第一級海洛因及第二級毒品甲基安非他
    命之犯意，於100 年5 月29日15時11分許，在嘉義市○○街
    706 巷36號住所房間內，混合施用海洛因、甲基安非他命1
    次。嗣經警盤查後，扣押其主動提出身上施用剩餘之海洛因
    1小包，並得其同意採集其尿液送驗，結果呈可待因、嗎啡
    陽性反應、甲基安非他命陽性反應。
二、案經嘉義市政府警察局第一分局報告臺灣嘉義地方法院檢察
    署檢察官偵查起訴。
    理  由
一、本件係經被告嚴國銘於準備程序當庭表示認罪，而經本院裁
    定以簡式審判程序加以審理，則依據刑事訴訟法第273 條之
    2 、同法第159 條第2 項之規定，不適用傳聞法則有關限制
    證據能力之相關規定，合先敘明。
二、上揭犯罪事實，業據被告於本院審理中坦承不諱；又被告於
    100 年5 月29日19時50分許，經警得其同意採尿送驗，其結
    果呈可待因、嗎啡、甲基安非他命陽性（按施用海洛因、甲
    基安非他命後，經人體之水解代謝作用，會分別呈可待因、
    嗎啡、甲基安非他命等陽性反應）反應等情，有長榮大學確
    認報告（檢體編號為：1B0000000 號）、同意書、採尿檢體
    委外送驗表、代號與真實姓名對照表各1 份在卷足憑。此外
    ，扣案白色粉末1 包，經送高雄市立凱旋醫院鑑定，含海洛
    因成分（驗餘淨重為0.060 公克）等情，有該院鑑定書附卷
    足參，是被告上揭自白核與事實相符，應堪採信。是被告上
    揭自白核與事實相符，應堪採信。另毒品危害防制條例第20
    條就施用毒品者，祇於「初犯」及「5 年後再犯」2 種情形
    ，有其追訴條件之限制，即須於初犯經觀察、勒戒或強制戒
    治釋放後，5 年內均無施用毒品之行為，始能認其前所實施
    之觀察、勒戒或強制戒治已足遮斷毒癮，而得於5 年後再犯
    時，再予適用初犯之規定，重行觀察、勒戒等程序。倘5 年
    內已經再犯，被依法追訴處罰，縱其第3 次（或第3 次以上
    ）施用毒品之時間在初犯釋放5 年以後，即與「5 年後再犯
    」之情形有別，且因已於「5 年內再犯」，顯見其再犯率甚
    高，原實施觀察、勒戒或強制戒治，已無法收其實效，而無
    5 年戒斷期之存在，自無再經觀察、勒戒及強制戒治之必要
    ，應得逕行追訴處罰（最高法院97年度第5 次刑事庭會議決
    議參照）。查被告前因施用毒品案件，經本院以87年度毒聲
    字第324 號裁定送觀察、勒戒後，認有繼續施用毒品之傾向
    ，再以87年度毒聲字第456 號裁定令入戒治處所施以強制戒
    治1 年，嗣經本院以88年度毒聲字第229 號裁定停止強制戒
    治，所餘期間付保護管束，後本院再以88年度毒聲字第683
    號裁定撤銷停止戒治，令入戒治處所施以強制戒治，再經本
    院以89年度毒聲字第160 號裁定停止強制戒治，所餘期間付
    保護管束，於89年2 月14日出監，於89年3 月10日保護管束
    期滿，未經撤銷，視為強制戒治期滿，並於89年3 月22日經
    檢察官以89年度戒毒偵字第12號為不起訴處分確定。又因施
    用毒品案件，經本院以90年度毒聲字第775 號裁定裁定令入
    戒治處所施以強制戒治1 年，並以91年度毒聲字第72號裁定
    停止強制戒治，所餘期間付保護管束，於91年2 月8 日出監
    ，於91年7 月30日保護管束期滿，未經撤銷，視為強制戒治
    期滿，並經檢察官提起公訴，經本院以90年度訴字第465 號
    判決，判處應執行有期徒刑1 年確定，有臺灣高等法院被告
    前案紀錄表1 份附卷可參，是被告於強制戒治執行完畢釋放
    後，於5 年內已再犯，並經依法追訴處罰，雖其本件再度施
    用毒品之時間，在經強制戒治執行完畢釋放5 年以後，已不
    合於「5 年後再犯」之規定，依上開決議，應依法追訴處罰
    甚明。本件事證明確，被告之犯行堪予認定。
三、查海洛因、甲基安非他命分別為毒品危害防制條例第2 條第
    2 項第1 款、第2 款所定之第一級、第二級毒品，核被告所
    為，係分別犯毒品危害防制條例第10條第1 項之施用第一級
    毒品罪，及同條第2 項之施用第二級毒品罪。被告施用前持
    有海洛因、甲基安非他命之低度行為，應為各該施用之高度
    行為所吸收，均不另論罪。被告以一行為觸犯上開2 罪，應
    依刑法第55條前段之規定，從一重之施用第一級毒品罪處斷
    ，檢察官起訴意旨認被告係分別犯數罪，應予分論並罰，尚
    屬誤會。另被告前因毒品危害防制條例等案件，經本院以96
    年度訴字第755 號判決，判處應執行有期徒刑1 年6 月確定
    ；因竊盜案件，經本院以96年度嘉簡字第1877號判決，判處
    有期徒刑6 月確定；因毒品危害防制條例案件，經本院以97
    年度訴字第80號判決，判處有期徒刑10月確定，上揭數罪經
    裁定為應執行有期徒刑2 年8 月確定，於99年2 月5 日假釋
    ，並於99年7 月4 日假釋期滿，所餘刑期內未經撤銷假釋，
    其未執行之刑，以已執行論等情，業如前述，並有上揭前案
    紀錄表附卷足參，其受有期徒刑之執行完畢後5 年內，故意
    再犯本件有期徒刑以上之罪，為累犯，應依刑法第47條第1
    項之規定加重其刑。爰審酌被告素行非佳，經強制戒治執行
    完畢後，仍持續施用毒品，業如前述，並經執行徒刑後，猶
    未知所警惕，進而再混合海洛因及甲基安非他命一同施用，
    足見其並未徹底戒除施用毒品，惟念及施用毒品本質上係戕
    害自身健康之行為，尚未嚴重破壞社會秩序或侵害他人權益
    ，及被告坦承犯行、犯後態度尚屬良好等一切情狀，量處如
    主文所示之刑，以資儆懲。
四、末按查獲之第一級毒品，不問屬於犯人與否，沒收銷燬之，
    毒品危害防制條例第18條第1 項前段定有明文。本件扣案鑑
    驗賸餘之海洛因1 包（驗餘淨重0.060公克），為本案查獲之
    第一級毒品，應依毒品危害防制條例第18條第1 項前段之規
    定沒收銷燬之。至上開海洛因之包裝袋1 只，係供盛裝包覆
    海洛因，具防止其裸露、逸出及潮濕等功能，而便利遂行施
    用毒品所用之物，為被告所有，並係持供施用上開毒品所用
    之物，應依刑法第38條第1 項第2 款宣告沒收。
據上論斷，應依刑事訴訟法第273 條之1 第1 項、第299 條第1
項前段，毒品危害防制條例第10條第1 項、第2 項、第18條第1
項，刑法第11條前段、第55條前段、第47條第1 項、第38條第1
項第2 款，判決如主文。
本案經檢察官林俊良到庭執行職務。
中    華    民    國    100   年    8     月    16    日
                  刑事第一庭    法  官  張志偉
以上正本證明與原本無異。
如不服本判決應於收受判決後10日內向本院提出上訴書狀，並應
敘述具體理由；其未敘述上訴理由者，應於上訴期間屆滿後20日
內向本院補提理由書（均須按他造當事人之人數附繕本）「切勿
逕送上級法院」。
中    華    民    國   100    年    8     月    16    日
                                書記官  張子涵
附錄法條：
毒品危害防制條例第10條第1 項、第2 項
施用第一級毒品者，處6 月以上5 年以下有期徒刑。
施用第二級毒品者，處3 年以下有期徒刑。